臺灣桃園地方法院刑事判決　　　　　　 100年度交易字第46號
公　訴　人　臺灣桃園地方法院檢察署檢察官
被　　　告　謝仁豪
上列被告因過失傷害案件，經檢察官提起公訴（99年度調偵字第
399號），本院判決如下：
    主  文
謝仁豪犯過失傷害罪，處有期徒刑肆月，如易科罰金，以新臺幣
壹仟元折算壹日。
    事  實                                              
一、謝仁豪於民國98年1 月14日20時50分許，駕駛車牌號碼V9-2
    973 號自用小客車，沿桃園縣桃園市○○路往桃園市區方向
    行駛，於介壽路與陽明五街交岔路口機車停等區後方第一輛
    車位置停等紅燈，適翟淑貝騎乘車牌號碼510-QBA 號輕型機
    車亦沿同向行駛，亦於同一路口機車停等區停等紅燈，嗣該
    路口之號誌轉為綠燈，謝仁豪與翟淑貝分別駕駛上開車輛及
    騎乘上開機車起動前行，行經介壽路與長沙街之有號誌交岔
    路口時，謝仁豪本應注意車前狀況，並隨時採取必要之安全
    措施，且欲超越同一車道之前車時，須先按鳴喇叭二單響或
    變換燈光一次，翟淑貝亦應注意行經設有機慢車兩段式左轉
    標誌之交岔路口，應依兩段方式進行左轉，而依當時情形，
    天候晴、夜間有照明、柏油路面乾燥、無缺陷、無障礙物、
    視距良好，又無不能注意之情事，謝仁豪竟疏未注意車前狀
    況，並隨時採取必要之安全措施，且欲超越同一車道之前車
    時，須先按鳴喇叭二單響或變換燈光一次，翟淑貝亦未注意
    行經設有機慢車兩段式左轉標誌之交岔路口，應依兩段方式
    進行左轉，謝仁豪未注意前方翟淑貝騎乘機車閃起左轉方向
    燈欲直接左轉，即在未按鳴喇叭或變換燈光下貿然由翟淑貝
    機車左方，並欲超越翟淑貝機車，而於超越過程中，謝仁豪
    所駕駛上開車輛副駕駛座車門、後照鏡處與翟淑貝騎乘上開
    機車把手處發生碰撞，翟淑貝人車倒地，致受有蜘蛛膜下腔
    出血、左側鎖骨骨折之傷害。嗣經警據報前往現場處理，謝
    仁豪於肇事後尚未被有偵查犯罪職權之公務員發覺前，向前
    往車禍現場處理之警員承認其為肇事人，自首而接受裁判。
二、案經翟淑貝訴由桃園縣政府警察局桃園分局報告臺灣桃園地
    方法院檢察署檢察官偵查起訴。
    理  由
一、證據能力：按被告以外之人於偵查中向檢察官所為之陳述，
    除顯有不可信之情況者外，得為證據，刑事訴訟法第159 條
    之1 第2 項定有明文。證人即告訴人翟淑貝於檢察官偵查中
    經具結後所為之陳述，查無顯不可信之情況，被告亦未指出
    並證明上開證人之證言有何顯不可信之情況，揆諸前揭規定
    ，上開證人於檢察官訊問時經具結後所為之證述，自得為證
    據。
二、訊據被告謝仁豪固坦承於前揭時、地駕上開車輛與告訴人騎
    乘上開機車發生碰撞，告訴人因而受有前揭傷勢之事實，惟
    矢口否認有何過失傷害之犯行，辯稱：是告訴人違規自右側
    撞擊伊之車輛始倒地受傷，伊對本案交通事故並無過失云云
    。經查：
（一）被告於前揭時、地，駕駛上開自小客車，與告訴人騎乘上
      開機車發生擦撞，致告訴人人車倒地，因此受有蜘蛛膜下
      腔出血、左側鎖骨骨折之傷害等情，有道路交通事故現場
      圖、調查報告表(一)、(二)、事故現場及車損照片、財團法人
      天主教聖保祿修女會醫院診斷證明書2 紙在卷可稽（見99
      年度調偵字第399 號卷第22-24 頁，98年度偵字第18746
      號卷第11-22 頁）。
（二）查陽明五街與長沙街係會合於同一路口與介壽路相交，陽
      明五街與長沙街會合處設置有一圓環，其上設置有一蔣公
      銅像，沿介壽路往桃園市區方向行駛至介壽路、陽明五街
      、長沙街交岔路口時，車輛須於介壽路與陽明五街交岔路
      口號誌處停等紅燈，此有道路交通事故現場圖、現場照片
      、桃園縣政府100 年4 月19日府交工字第1000147656號函
      及其附件路口號誌時制計畫資料表在卷（見本院卷第17-1
      8 頁）可稽。
（三）關於本件車禍經過，被告於警詢時供稱：當時綠燈伊起步
      行駛，過了圓環直行，當時告訴人行駛在伊右前方，伊看
      見告訴人直接打左轉方向燈就撞上伊右前方後照鏡，發現
      告訴人時告訴人在伊右前方大約離1 至2 輛機車之距離等
      語（見98年度偵字第18746 號卷第3 頁），於審理時供稱
      ：伊駕駛上開車輛沿桃園縣桃園市○○路往桃園市區方向
      行駛，行經介壽路與陽明五街口停等紅燈，伊是在機車停
      等區後的第一輛車，當時停等區內有機車在停等，綠燈伊
      才起步，發現告訴人機車時告訴人機車打左轉方向燈，其
      駕駛上開車輛是副駕駛座後照鏡和車門為撞擊點等語（見
      本院卷第58頁、第58頁背面、第59頁），證人即告訴人翟
      淑貝於審理中證稱：當日是沿介壽路往桃園市區方向行駛
      ，伊在介壽路與陽明五街交岔路口之機車停等區偏外側停
      等紅燈，是最靠近斑馬線即最前面位置的機車，綠燈後伊
      起動前就先打左轉方向燈，欲往內側車道駛入以便在下一
      個路口左轉三民路，兩車相撞前，被告未煞車、鳴喇叭或
      用任何其他方式示警等語（見本院卷第45頁及背面、第46
      頁），其於檢察官偵訊中結證稱：機車兩側手把都因本件
      車禍受損等語（見99年度調偵字第16頁），而依卷附道路
      交通事故現場圖、現場照片所示，被告所駕駛上開車輛副
      駕駛座車門凹陷、右後照鏡折斷，告訴人騎乘上開機車把
      手受損，經比對2 車車損情形，亦與被告謝仁豪、證人即
      告訴人翟淑貝所述之車輛碰撞點相符，故本件車禍經過堪
      認係被告謝仁豪係駕車沿桃園縣桃園市○○路往桃園市區
      方向行駛，於介壽路與陽明五街交岔路口機車停等區後方
      第一輛車位置停等紅燈，告訴人翟淑貝騎乘機亦在於同一
      路口機車停等區停等紅燈，並於該路口之號誌轉為綠燈，
      告訴人翟淑貝騎乘機車閃起左轉方向燈欲直接左轉，被告
      仍然由告訴人翟淑貝機車左方，並欲超越告訴人翟淑貝機
      車，而於超越過程中，被告謝仁豪所駕駛上開車輛副駕駛
      座車門、後照鏡處與告訴人翟淑貝騎乘上開機車把手處發
      生碰撞。
（四）本件告訴人翟淑貝機車欲直接左轉桃園市○○路前，已有
      打左轉方向燈，且兩車相撞前，被告未煞車、鳴喇叭或用
      任何其他方式示警，業據證人即告訴人翟淑貝證述明確，
      已如前述，且被告於警詢時明確供稱：當時綠燈伊起步行
      駛，過了圓環直行，當時告訴人行駛在伊右前方，伊看見
      告訴人直接打左轉方向燈就撞上伊右前方後照鏡，發現告
      訴人時告訴人在伊右前方大約離1 至2 輛機車之距離等語
      （見98年度偵字第18746 號卷第3 頁），於審理時供稱：
      伊行經介壽路與陽明五街口停等紅燈，伊是在機車停等區
      後的第一輛車，當時停等區內有機車在停等，綠燈伊才起
      步（見本院卷第58頁），發現告訴人機車時告訴人機車打
      左轉方向燈（見本院卷第58頁背面）等語。本件被告與告
      訴人均在介壽路與陽明五街交岔路口停等紅燈，告訴人在
      前之機車停等區處，被告則在後之機車停等區後第一輛車
      位置處，該路口號誌轉綠燈後，雙方均起動車輛，被告於
      警詢中既已供明看到告訴人騎乘機車在其右前方並打左轉
      方向燈，如前所述，是被告行車確有未注意車前狀況，並
      隨時採取必要之安全措施之情。又參以紅燈時告訴人位置
      在前，被告位置在後，雙方於介壽路與長沙街交岔路口發
      生碰撞時，撞擊點為被告車輛副駕駛座後照鏡和車門與告
      訴人機車把手，足見被告車速較快，顯欲超越同一車道之
      告訴人之前車，而被告未鳴喇叭或用任何其他方式示警，
      故被告行車亦有欲超越同一車道之前車時，未先按鳴喇叭
      二單響或變換燈光一次之情。至公訴人起訴書主張被告係
      未注意與併行之車輛保持安全間隔之過失，尚有未洽，一
      併敘明。
（五）查本件告訴人翟淑貝由桃園縣桃園市○○路與三民路口設
      有機慢車兩段式左轉標誌，則機車欲由介壽路左轉三民路
      ，自應依兩段方式左轉，然告訴人欲由介壽路左轉三民路
      時，竟未依依兩段方式左轉，而欲直接駛往三民路，堪認
      告訴人翟淑貝行經本件事故之設有機慢車兩段式左轉標誌
      之交岔路口，有未依兩段方式進行左轉之情。
（六）關於車禍發生前告訴人騎乘機車行向，被告於檢察官偵訊
      、審理中改稱：告訴人是在長沙街的機車待轉區停等紅燈
      （見99年度偵續字第91號卷第8 頁），伊在蔣公銅像附近
      看到告訴人時，告訴人行進方向與伊垂直，是從長沙街要
      駛入介壽路（見本院卷第58頁背面）云云，已與其於警詢
      中供稱：當時綠燈伊起步行駛，過了圓環直行，當時告訴
      人行駛在伊右前方，伊看見告訴人直接打左轉方向燈就撞
      上伊右前方後照鏡，發現告訴人時告訴人在伊右前方大約
      離1 至2 輛機車之距離等語不符，又被告係於本件車禍發
      生翌日時即製作上開警詢筆錄（本件車禍係98年1 月14日
      發生，被告係於98年1 月15日製作警詢筆錄），則被告對
      於車禍經過，衡情當有較清晰、正確之記憶，況被告於檢
      察官訊問時，復明確表示車禍經過以距離案發當時較近的
      98年1 月15日警詢所述為準等語（見99年度調偵字第399
      號第17頁），則被告嗣後改稱告訴人原係行駛於桃園縣桃
      園市○○街而駛入介壽路云云，顯難逕採。又本件告訴人
      之行向，業經其於審理中結證明確，已如前述，參以告訴
      人家住桃園縣八德市○○路836 巷4 弄12衖6 號，其欲前
      往位在桃園市○○路之振聲中學，必係沿介壽路往桃園市
      區方向行駛而與被告行車方向同向，則告訴人停等紅燈位
      置在介壽路與陽明五街交岔路口之機車停等區，當與事實
      相符。況介壽路與三民路交岔路口係本案事故路口的下一
      個路口，如告訴人欲由介壽路左轉三民路，顯無在介壽路
      與長沙街口之機車待轉區停等甚至打左轉方向燈之必要，
      再依被告所辯，告訴人苟有行車方向與其垂直而由長沙街
      要駛入介壽路之情，告訴人既打左轉燈，意謂告訴人將由
      長沙街左轉行駛介壽路對向車道而沿介壽路往八德市方向
      行駛，即與告訴人表示欲前往振聲中學之行向完全相反，
      足見被告所指告訴人之行向與事實不符，自難憑採。
（七）被告雖以辯稱其本件車禍並無過失，然按關於他人之違規
      事實已極明顯，同時有充足之時間可採取適當之措施以避
      免發生交通事故之結果時，即不得以信賴他方定能遵守交
      通規則為由，以免除自己之責任（最高法院84年台上字第
      5360號、74年台上字第4219號判例及88年度台上字第7404
      號判決意旨參照）；換言之，汽車駕駛人之駕駛行為，雖
      隨時可致他人身體、生命於危險，然為期便捷交通、流暢
      運輸、發展經濟、提昇人類福祉，故對此類危險性行為，
      仍應予以容許，性質上屬於可容許危險之範疇，惟因駕駛
      行為本身所具之特別危險性，是駕駛人當盡高度之注意義
      務，俾免他人受有危險（最高法院92年度台上字第4251號
      判決意旨參照）。被告疏未注意其車前有機車駕駛人打左
      轉燈且正在往內側駛入，貿然前行，且欲超越同一車道之
      前車（即告訴人機車）時，未先按鳴喇叭二單響或變換燈
      光一次，雖告訴人亦疏未注意行經設有機慢車兩段式左轉
      標誌之交岔路口，應依兩段方式進行左轉，揆諸前揭說明
      ，被告發現告訴人時，尚距離其右前方1 至2 輛機車之距
      離，顯有充足之時間可採取適當之措施諸如隨時採取減速
      或停車之必要措施，以避免發生交通事故之結果，被告捨
      此不為，未採取必要之安全措施，亦未按鳴喇叭或以變換
      燈光示警，猶以較告訴人速度為快之車速前行，從而超前
      告訴人，致告訴人擦撞其副駕駛座車門、後照鏡，顯未盡
      高度之俾免他人受有危險之注意義務，被告辯稱其無過失
      ，顯係卸責之詞，不足採信。
（八）被告雖另指稱告訴人之機車未開大燈云云，而證人即告訴
      人翟淑貝於本院審理時亦陳稱其機車大燈壞了等語（見本
      院卷第46頁背面），然告訴人機車尾燈既仍正常運作，被
      告亦看見告訴人機車閃左轉方向燈，而本件車禍係被告駕
      車欲超越前方告訴人翟淑貝機車，而於超越過程中，被告
      所駕駛上開車輛副駕駛座車門、後照鏡處與告訴人騎乘上
      開機車把手處發生碰撞，以致肇事，故告訴人機車縱有未
      開啟大燈或大燈損壞之情，然此與本件車禍發生之原因無
      涉，自不得遽為被告有利之認定。
（九）按汽車行駛時，駕駛人應注意車前狀況…並隨時採取必要
      之安全措施；欲超越同一車道之前車時，須先按鳴喇叭二
      單響或變換燈光一次，道路交通安全規則第94條第3 項、
      第101 條第1 項第3 款分別定有明文。又機器腳踏車行駛
      至交岔路口，其轉彎…應依兩段方式進行左轉，不得由內
      側車道左轉，道路交通安全規則第99條第2 項第1 款定有
      明文。被告及告訴人均領有普通小型車駕駛執照，均應知
      悉並注意確實遵守上開事項，有上開法律規定之注意義務
      ，再依卷附道路交通事故調查報告表及現場照片所示，車
      禍當時情形，天候晴、夜間有照明、柏油路面乾燥、無缺
      陷、無障礙物、視距良好，又無不能注意之情事，被告竟
      疏於注意，未注意行車至上開交岔路口之車前狀況，並隨
      時採取必要之安全措施之義務，復未注意欲超越同一車道
      之前車時，須先按鳴喇叭二單響或變換燈光一次之義務，
      以致肇事，被告之行為自有過失。告訴人騎乘機車至上開
      交岔路口，未注意依兩段方式進行左轉之義務，告訴人之
      行為亦有過失。雖告訴人對於本件事故之發生亦有上開過
      失，惟被告之過失，與告訴人自己之過失，併合而為危害
      發生之原因時，仍不能阻卻被告過失之責任。又告訴人因
      本件車禍受傷，被告過失行為與告訴人受傷間，自有相當
      因果關係。
（十）綜上，本件事證明確，被告過失傷害犯行洵堪認定，應依
      法論科。
三、核被告所為，係犯刑法第284 條第1 項前段之過失傷害罪。
    被告於肇事後，在未被有偵查犯罪職權之機關或公務員發覺
    前，主動向前往處理車禍之員警自首犯罪，並接受裁判乙節
    ，業據現場處理員警王弘湘勾選被告自首情形為「報案人或
    勤指中心轉來資料並未報明肇事人姓名，處理人員前往現場
    處理時，肇事人在場，並當場承認為肇事人」等語明確，有
    桃園縣政府警察局道路交通事故肇事人自首情形紀錄表在卷
    可稽（見98年度偵字第18746 號卷第9 頁），爰依刑法第62
    條前段之規定減輕其刑。爰審酌被告駕駛車輛時輕忽交通安
    全，致釀本案事故，並致告訴人受有上開傷勢（且依診斷證
    明書所載，告訴人急診同日入加護病房治療，5 日後始轉至
    一般病房，堪認受傷程度非輕），被告犯後猶否認有過失，
    迄未與告訴人達成和解賠償其損害之犯後態度，並衡量告訴
    人與有過失，暨被告之素行、智識程度、生活狀況等一切情
    狀，量處如主文所示之刑，並諭知易科罰金之折算標準。
據上論斷，應依刑事訴訟法第299 條第1 項前段，刑法第284 條
第1 項前段、第62條前段、第41條第1 項前段，刑法施行法第1
條之1 第1 項、第2 項前段，判決如主文。
本案經檢察官林郁芬到庭執行職務。
中    華    民    國    100    年    8     月    5    日
                  交通法庭審判長法  官  鄭吉雄
                                法  官  廣于霙
                                法  官  毛松廷
以上正本證明與原本無異。
如不服本判決應於收受判決後10日內向本院提出上訴書狀，並應
敘述具體理由。其未敘述上訴理由者，應於上訴期間屆滿後20日
內向本院補提理由書( 均須按他造當事人之人數附繕本) 「切勿
逕送上級法院」。 
                                書記官  何伊羚
中    華    民    國   100    年    8     月    17    日
附錄所犯法條：
中華民國刑法第284條（過失傷害罪）：
因過失傷害人者，處 6 月以下有期徒刑、拘役或 5 百元以下罰
金，致重傷者，處 1 年以下有期徒刑、拘役或 5 百元以下罰金
。
從事業務之人，因業務上之過失傷害人者，處 1 年以下有期徒
刑、拘役或 1 千元以下罰金，致重傷者，處 3 年以下有期徒刑
、拘役或 2 千元以下罰金。